臺灣高等法院刑事裁定
111年度聲再字第87號
再審聲請人
即受判決人  廖學鯤



上列聲請人因偽造有價證券等案件，對於本院109年度上訴字第3
558號，中華民國110年10月13日確定判決（原審案號：臺灣新北
地方法院109年度訴字第192號，起訴案號臺灣新北地方檢察署10
8年度偵字第34848、35764、36638號），聲請再審及停止執行，
本院裁定如下：
    主  文
再審及停止刑罰執行之聲請均駁回。
    理  由
一、聲請意旨略以：㈠再審聲請人即受判決人（下稱聲請人）廖
    學鯤因偽造有價證券等案件，經本院109年度上訴字第3558
    號判決確定，惟原確定判決未就本案偵查機關係就「行使、
    交付」美鈔一事為調查，偵查機關尚未對「偽造」美鈔一事
    有所掌握，因當時偽造美鈔係民國97年之事，距今10多年前
    ，當時偽造美鈔之機台早已灰飛煙滅，因此警方當時僅就其
    他被告之行使、交付美鈔之事為調查，尚未發覺聲請人有偽
    造美鈔之事實；惟聲請人對於10多年前偽造美鈔一事心生愧
    疚，遂於108年12月16日向警方主動坦承有偽造美鈔行為，
    又因當時聲請人被羈押禁見，限制行動自由，無法於第一時
    間向警方自首，然當時警方僅查獲交付及行使美鈔等罪嫌，
    在警方尚未發覺聲請人有偽造美鈔之事實、證據前，聲請人
    即於108年12月16日主動自首犯罪。因偽造美鈔與行使、交
    付偽造美鈔之罪名及刑度均不同，原確定判決並未探究聲請
    人已符合自首之規定，未為減輕刑度，自有判決違背法令之
    疑；㈡聲請人於108年12月16日警詢時，未有律師陪同下即坦
    承全部犯行，顯見聲請人深具悔意，達到節省司法資源，使
    明案速判之效，顯現其人格更生之表徵；聲請人雖於97年3
    月22日偽造美鈔，原確定判決因而認聲請人嚴重損及金融交
    易秩序，然聲請人僅因11年前一時短於思慮，致誤罹刑典，
    其後並未主動販賣美鈔，且當時聲請人亦將共同偽造美鈔之
    相關人士，一一向檢察官坦承，聲請人於先前偵訊階段亦以
    108年12月24日之陳報狀向檢察官表明願供出其他偽造之共
    犯，並商請檢察官考量適用證人保護法第14條規定，檢察官
    並當庭承諾本案有刑法第62條自首規定之適用。是聲請人於
    108年12月16日警詢時，聲請人處於羈押禁見中，不知外界
    發生何事，在無律師陪同下，因員警告知聲請人將偽造美鈔
    部分供出可以符合自首規定，聲請人乃於檢警尚未查獲任何
    器具或積極證據證明有偽造之犯罪情事前，即於當日警詢時
    自陳，核有自首情事。孰料原先員警、檢察官於前揭詢問、
    訊問階段答應聲請人得適用自首減刑之規定，於法院函詢警
    局及檢察署，警局以警政署之函否定聲請人有自首規定之適
    用，檢察署則以警局之函覆否決當初與聲請人之約定。聲請
    人對於所做錯之事願受處罰，然只求法院能給予聲請人法律
    上所保障聲請人之權益，減輕原審判決刑度。從而，結合先
    前已存在卷內之各項證據予以綜合判斷，已足認定聲請人符
    合自首要件之合理懷疑，而得推翻原確定判決認定之事實，
    當已構成刑事訴訟法第420條第1項第6款規定「因發現新事
    實或新證據」之再審理由，故聲請人依上開規定聲請再審；
    ㈢原確定判決如上述已有動搖之處，倘若繼續執行原確定判
    決之刑罰（包含主刑及從刑），將致聲請人之權利遭受不正
    當之限制及名譽受到影響，為免繼續侵害人民之基本人權，
    懇請法院准予開始再審並停止刑罰之執行等語。
二、按再審之聲請，應以再審書狀敘述理由，附具原判決之繕本
    及證據，提出於管轄法院為之，刑事訴訟法第429條定有明
    文，考其立法目的係為確定聲請再審之案件及其範圍。查再
    審聲請人對原確定判決聲請再審，固以再審書狀敘述理由，
    惟其所檢附原判決繕本僅有1頁，尚有部分缺漏，依法本應
    先命補正，然因本案再審聲請人聲請再審之案件並無與別案
    混淆或範圍不明之虞，為免訴訟資源之浪費，爰由本院依職
    權列印原確定判決附卷應可確認再審聲請人聲請再審之案件
    ，自不再命再審聲請人補正原判決之繕本，合先敘明。
三、次按有罪之判決確定後，因發現新事實或新證據，單獨或與
    先前之證據綜合判斷，足認受有罪判決之人應受無罪、免訴
    、免刑或輕於原判決所認罪名之判決者，為受判決人之利益
    ，得聲請再審；又上開新事實或新證據，指判決確定前已存
    在或成立而未及調查斟酌，及判決確定後始存在或成立之事
    實、證據，刑事訴訟法第420條第1項第6款、第3項固有明文
    。而「輕於原判決所認罪名之判決」者，所稱「罪名」，與
    輕於原判決所宣告之「罪刑」有別，係指與原判決所認罪名
    比較，係相異且法定刑較輕之罪名而言。同一罪名之有無刑
    罰加減之原因，如自首、未遂犯、累犯等刑之加減，僅影響
    科刑範圍，但罪質不變，至於宣告刑之輕重，乃量刑問題，
    均非屬前揭法條所指罪名範圍，自不得據以再審（最高法院
    106年度台抗字第121號、108年度台抗字第1525號裁定均同
    此意旨）。
四、經查，本件聲請人所稱其符合刑法第62條自首規定，請求減
    輕原審判決刑度，原確定判決誤認再審聲請人無自首之事實
    等節，惟刑法第62條自首規定係就同一罪名刑度之減輕，僅
    足以影響科刑範圍而罪質不變，亦即聲請人所犯刑法第201
    條第1項之意圖供行使之用而偽造有價證券罪並不因其是否
    符合上開減輕其刑之要件，而影響其所犯前開罪名，況刑法
    第62條於94年2月2日修正公布、95年7月1日施行時，業將自
    首由必減輕，修正為得減輕，更不當然影響其科刑範圍。是
    聲請人原有罪名既不因此而受影響，足見該規定與聲請人可
    否受無罪、免訴、免刑或輕於原判決所認罪名之判決顯然無
    關，依照上述說明，縱認聲請人所稱符合自首一情，係屬真
    實，仍不得據為聲請再審之事由，聲請人以上開事由聲請再
    審，自難謂有理由。　　
五、綜上所述，本件聲請人所執上揭聲請再審之理由，與刑事訴
    訟法第420條第1項第6款規定不符，本件再審之聲請為無理
    由，應予駁回。又再審之聲請，既應駁回，其停止刑罰執行
    之聲請，即屬不能准許，應併予駁回。
六、末按聲請再審之案件，除顯無必要者外，應通知聲請人及其
    代理人到場，並聽取檢察官及受判決人之意見。但無正當理
    由不到場，或陳明不願到場者，不在此限。前項本文所稱「
    顯無必要者」，係指聲請顯屬程序上不合法且無可補正或顯
    無理由而應逕予駁回，刑事訴訟法第429條之2及法院辦理刑
    事訴訟案件應行注意事項第177條之4定有明文。本件聲請人
    之聲請再審，本院既認顯無理由而應予駁回，已如前述，本
    件即無踐行通知受判決人到場並聽取檢察官意見等程序之必
    要，附此敘明。
據上論斷，應依刑事訴訟法第434條第1項，裁定如主文。　　
中　　華　　民　　國　　111 　年　　2 　　月　　16　　日
                  刑事第二庭    審判長法　官  遲中慧
                                      法　官  李世華
                                      法　官  楊志雄
以上正本證明與原本無異。
如不服本裁定，應於裁定送達後10日內向本院提出抗告狀。
                                      書記官  林昱廷
中　　華　　民　　國　　111 　年　　2 　　月　　16　　日